臺中高等行政法院判決　　　　　　　　　　　　　　　　九十一年度簡字第五四號
　　原　　　告　三群塑膠工業股份有限公司
　　代　表　人　甲○○
　　被　　　告　彰化縣政府
　　代　表　人　乙○○
　　訴訟代理人　丙○○
右當事人間因空氣污染防制法事件，原告不服行政院環境保護署中華民國九十年十二
月五日（九○）環署訴字第○○六五二六八號訴願決定，提起行政訴訟，本院判決如
左︰
　  主  文
原告之訴駁回。
訴訟費用由原告負擔。
　　事  實
一、事實概要：緣原告從事塑膠射出成型作業，屬行政院環境保護署（下稱環保署）
    八十六年二月十一日公告（八十九年十一月二日八九環署空字第○○六四七八九
    號修正公告）第六批公私場所應申請設置、變更及操作許可之固定污染源（塑膠
    製品加工程序），依空氣污染防制法第六十九條規定應自公告之日（八十六年二
    月十一日）起二年內申請操作許可證。經環保署督察大隊於九十年七月五日十一
    時五分派員前往稽查，發現其仍未依規定於法定期限內申請核發固定污染源操作
    許可證，即逕行操作，乃移由被告依空氣污染防制法第二十四條第三項規定，爰
    依同法第五十一條第一項規定處新台幣（下同）十萬元罰鍰，並限期改善。原告
    不服，提起訴願未獲變更，遂提起本件行政訴訟。
二、兩造聲明：
  (一)原告聲明求為判決：訴願決定及原處分均撤銷。
  (二)被告聲明求為判決：駁回原告之訴。
三、兩造之陳述：
  (一)原告主張之理由：
    1.環保署固於八十九年十一月二日以環署字第○○六四七八九號修正公告，第
      六批公私場所應設置、變更及操作許可之固定污染源，依空氣污染防制法第六
      十九條規定，應自公告之日（八十六年二月十一日）起二年內申請操作許可證
      。惟查，該批次所指製程別限於「射出成型程序」，且其公告條件及說明欄內
      除記載「一、以廢塑膠或塑膠粒為原料，從事塑膠製品之製造，且總設計產量
      或實際產量為一千公噸＼年以上者。」另於第二項載明「製程中未使用射出成
      型機具者不在此限。」此有環署空字第○○六四七八九號公告乙件可稽。據
      此，倘該行業場所其年總設計產量或實際產量扣除製成中未使用射出成型機具
      之部分產量，即扣除不屬射出成型程序之產量後，未達上開公告一千公噸者，
      則因不屬上開公告應申請操作許可證之範圍，應無庸申請操作許可證。
    2.原告雖從事塑膠製品製造，惟原告所生產之塑膠製品包括ＰＥＴ及ＰＥ＼ＰＶ
      Ｃ等製品，其生產程序並非一概均屬射出成型程序，即除ＰＥＴ材質製品係以
      射出成型程序製造者外，ＰＥ＼ＰＶＣ材質製品則以押出成型程序製造，此有
      二程序之作業流程圖可足供區別，再參酌環署空字第○○四一五二五號函之
      說明第三項所載：「‧‧‧倘其係利用押出成型機以吹氣方式製造者，應與前
      述『塑膠皮、膠布製造程序』、『射出成型程序』之製程不同，則非屬本署公
      告應申請設置、變更或操作許可證之固定污染源。」足見環保署公告之應申請
      設置、變更或操作許可證之固定污染源，僅限於射出成型程序之製程產品。
    3.另查，被告所為行政處分，無非依環保署之指示而為，惟查，該署督察大隊於
      稽查時就原告公司實際產量之認定，亦僅憑原告前向該署申報九十年一月至六
      月份之容器製造及容器輸入業者營業量申報表銷售量所核算之結果逕行核算，
      並未有何實際稽查之作為。茲因原告所製造之產品其製程區分為「射出成型程
      序」及「押出成型程序」，前已述及，故環保署之稽查人員雖以原告前所申報
      之總量認定原告之總銷售量已超過公告所規定一千公噸╱年之標準。然查，其
      並未區別前揭所述二製程程序產品之個別產量，致造成錯誤之認定。茲查，原
      告所申報之產量中包含非屬射出成型程序之產品，即ＰＥ＼ＰＶＣ材質產品，
      是若扣除ＰＥ＼ＰＶＣ材質產品之產量，則原告就射出成型程序產品之年產量
      （自八十九年七月起算至九十年六月止），實僅有六九六‧九六公噸，並未達
      公告之一千公噸＼年之應設置污染源標準。此有原告公司營業申報表可稽。
    4.揆諸上情，環保署之稽查結果既有上述之錯誤，從而被告依該屬指示所為之處
      分即有適用法規不當之錯誤，故被告所為之處分即屬違法之行政處分，原告請
      求撤銷該行政處分應有理由。為此，狀請鈞院鑒核，賜判決如訴之聲明，以維
      權益，實感德便。
  (二)被告答辯之理由：
    1.原告從事塑膠射出成型作業，係屬第六批公告「公私場所應申請設置、變更及
      操作許可之固定污染源」之事業，惟未取得固定污染源操作許可文件而逕行操
      作，經環保署派員稽查屬實，被告依違反空氣污染防制法第二十四條第三項規
      定，於九十年八月十四日以九○彰府環二字第一三六七三五號函處分，並限期
      改善在案。
    2.依據第六批「公私場所應申請設置、變更及操作許可之固定污染源」（八十六
      年二月十一日公告、八十九年十一月二日修正公告）規定塑膠製品製造業中射
      出成型程序須申請條件為「以廢塑膠或塑膠粒為原料，從事塑膠品之製造，且
      總設計產量或實際產量為一千公噸＼年以上者。」另於空氣污染防制法第六十
      九條及固定污染源設置變更及操作許可辦法第十五條中明定「公私場所具有依
      第二十四條第一項指定公告之固定污染源，且固定污染源，係於公告前設立者
      ，應自公告之日起二年內，依本法第二十四條第二項申請操作許可證。」、「
      公私場所取得固定污染源操作許可證後，始得操作，並應依許可內容進行操作
      。」
    3.原告主張：「射出成型程序產品之年產量（自八十九年七月起算至九十年六月
      止）實際量並非環保署督察大隊查核認定實際產量超過一千公噸＼年，因除Ｐ
      ＥＴ材質製品以射出成型程序製造者外，ＰＥ＼ＰＶＣ材質製品則以押出成型
      程序製造，故實際射出成型程序產品之年產量實僅有六九六．九八公噸‧‧‧
      」云云。惟八十九年十一月二日八九環署空字第○○六四七八九號公告中以廢
      塑膠或塑膠粒為原料，從事塑膠品之製造，且總設計產量或實際產量為一千公
      噸＼年以上者，須取得固定污染源操作許可。關於原告之生產數量，被告是根
      據原告所提供之生產報表計算的，而且被告至原告處稽查時，記載原告之總設
      計產量（機台本身之設計產量）為年產一千公噸以上。
    4.綜上所述，原告違反事實明確，謹請維持原處分，駁回原告之訴，以維法紀。
  理  由
一、按「公私場所於設置或變更經中央主管機關指定之固定污染源前，應檢具空氣污
    染防制計畫，向直轄市、縣（市）主管機關申請核發許可證後，始得為之。前項
    固定污染源設置或變更後，應檢具符合排放標準之證明文件，向直轄市、縣（市
    ）主管機關申請核發許可證後，始得操作。固定污染源設置、變更及操作許可辦
    法，由中央主管機關定之。」「公私場所違反第‧‧‧第二十四條第一項‧‧‧
    者，處新台幣二萬元以上二十萬元以下罰鍰；其違反者為工商廠、場，處新台幣
    十萬元以上一百萬元以下罰鍰。依前項處罰鍰者，並通知限期補正或改善‧‧‧
    。」「公私場所具有依第二十四條第一項指定公告之固定污染源，且該固定之污
    染源，係於公告前設立者，應自公告之日起二年內，依第二十四條第二項申請操
    作許可證。」為空氣污染防制法第二十四條、第五十一條及第六十九條所明定。
    又環保署八十九年十一月二日環署空字第○○六四七八九號修正公告「塑膠製
    品加工程序」屬第六批公私場所應申請設置、變更及操作許可之固定污染源。
二、本件原告係從事塑膠射出成型作業，屬環保署公告第六批公私場所應申請設置、
    變更及操作許可之固定污染源（塑膠製品加工程序），且為公告前已設立者，依
    法應自公告日起二年內（八十八年二月十日前）申請操作許可，原告未依規定於
    法定期限內提出申請，經環保署督察大隊於前述事實欄所述時、地稽查發現，案
    由被告據以裁處十萬元罰鍰，並限期提出申請。原告不服，主張其雖從事塑膠製
    品製造，惟原告所生產之塑膠製品包括ＰＥＴ及ＰＥ＼ＰＶＣ等製品，其生產程
    序並非一概均屬射出成型程序，即除ＰＥＴ材質製品係以射出成型程序製造者外
    ，ＰＥ＼ＰＶＣ材質製品則以押出成型程序製造，是若扣除ＰＥ＼ＰＶＣ材質產
    品之產量，則原告就射出成型程序產品之年產量，自八十九年七月起算至九十年
    六月止，實僅有六九六‧九六公噸，並未達公告之一千公噸＼年以上之應設置污
    染源標準。則因不屬上開公告應申請操作許可證之範圍，應無庸申請操作許可證
    云云。惟查環保署於八十九年十一月二日以環署字第○○六四七八九號修正公
    告，第六批公私場所應設置、變更及操作許可之固定污染源，依空氣污染防制法
    第六十九條規定，應自公告之日（八十六年二月十一日）起二年內申請操作許可
    證。其公告條件說明欄內記載「一、以廢塑膠或塑膠粒為原料，從事塑膠製品之
    製造，且總設計產量或實際產量為一千公噸＼年以上者。二、製程中未使用射出
    成型機具者不在此限。」此有環署空字第○○六四七八九號公告乙件可稽。依
    該公告內容規定，從事塑膠製品之製造者，其製程中使用射出成型機具，只要其
    總設計產量或實際產量，其中有一項為一千公噸＼年以上者，即應依法申請核發
    固定污染源操作許可證。次查本件原告從事塑膠製品製造，有五台射出機生產Ｐ
    ＥＴ，其總設計產量為一千公噸＼年以上，已據原告之代表人於九十一年六月十
    三日行言詞辯論期日時自承在卷，而環保署督察大隊於九十年七月五日十一時五
    分派員前往原告處稽查時，亦記載原告從事塑膠製品之製造（射出成型），其總
    設計產量或實際產量已超過一千公噸＼年以上，此有行政院環境保護署督察大隊
    中區隊環境稽查工作紀錄一件附卷可稽。是原告製程中使用射出成型機具，其總
    設計產量，既已超過一千公噸＼年以上，其實際產量縱未超過一千公噸＼年以上
    ，仍應依上開公告自公告之日（八十六年二月十一日）起二年內申請操作許可證
    。而原告迄至環保署督察大隊於九十年七月五日十一時五分派員前往原告處稽查
    時，尚未依規定於法定期限內申請核發固定污染源操作許可證，即逕行操作，其
    違章事實，已堪認定。原告上開主張，即不可採。從而，被告依法裁處原告十萬
    元罰鍰，並限期改善。訴願決定予以維持，亦無不合。原告仍執前詞訴請撤銷，
    為無理由，應予駁回。又本件為簡易訴訟程序案件，爰不經言詞辯論為之。
三、據上論結，本件原告之訴為無理由，依行政訴訟法第二百三十三條第一項、第二
    百三十六條、第一百九十五條第一項後段、第九十八條第三項前段，判決如主文
中　　　華　　　民　　　國　　九十一　　年　　　六　　　月　　 二十 　　日
                 臺 中 高 等 行 政 法 院 第 二 庭
                                         法  官　林  秋  華
右正本證明與原本無異。
如不服本判決應於送達後二十日內，以本訴訟事件所涉及之法律見解具有原則性者，
始得向本院提出上訴狀並表明上訴理由，經最高行政法院許可，否則不得上訴；如於
本判決公告後送達前提起上訴者，應於判決送達後二十日內補提上訴理由書（須附繕
本）。並應繳納雙掛號郵票十份（每份三十四元）。
中　　　華　　　民　　　國　　九十一　　年　　　六　　　月　　 二十 　　日
                                     法院書記官  杜  秀  君
